【裁判字號】    98,交上訴,89
【裁判日期】    981029
【裁判案由】    公共危險等
【裁判全文】
臺灣高等法院刑事判決                98年度交上訴字第89號
上  訴  人  臺灣板橋地方法院檢察署檢察官
被      告  丙○○
                    國民
                      號
上列上訴人因被告公共危險等案件，不服臺灣板橋地方法院98年
度交訴字第62號，中華民國98年 5月21日第一審判決（起訴案號
：臺灣板橋地方法院檢察署98年度偵字第6960號），提起上訴，
本院判決如下：
    主  文
原判決撤銷。
丙○○從事業務之人，因業務上之過失傷害人致重傷，處有期徒
刑拾月；又駕駛動力交通工具肇事，致人傷害而逃逸，累犯，處
有期徒刑壹年。應執行有期徒刑壹年捌月。
    事  實
一、丙○○前因違反廢棄物清理法案件，經臺灣苗栗地方法院以
    94年度訴字第273號判處有期徒刑6月確定，於民國95年12月
    26日易科罰金執行完畢。
二、丙○○係某民營垃圾車之駕駛，平日係以駕駛自用大貨車清
    運垃圾或擔任垃圾車助手為業，為以駕駛為其業務之人。其
    於98年2月8日晚間9時50分許，駕駛其所有之車號6A-7359號
    自用小客車，沿臺北縣板橋市○○路 ○段往信義路方向行駛
    ，行經臺北縣板橋市○○路○段109號前，本應注意車前狀況
    ，並隨時採取必要之安全措施，以防止危險之發生，而依當
    時天候晴、夜間有照明，且柏油路面乾燥、無缺陷、無障礙
    物，視距良好，並無不能注意之情事，竟疏未注意車前狀況
    ，自後撞擊右前方由甲○○所騎乘並搭載其子黃姓男童﹙88
    年11月生，真實姓名年籍資料詳卷﹚之三輪腳踏車，致甲○
    ○受有頸椎第6、7節間骨折性半脫位合併頸神經根及脊髓病
    變、第9節胸椎爆裂性骨折、左側第4肋骨及右側腸骨骨折、
    腹部挫傷、多處外傷腦內出血合併額部多處撕裂傷（共13公
    分）之傷害；黃姓男童亦同時受有左腳踝擦傷、頭部外傷併
    頭皮下血腫之傷害。事故發生後，丙○○（原判決誤植為「
    楊清松」）下車察看，已明知其駕駛動力交通工具肇事，致
    甲○○及黃姓男童受傷，竟基於肇事逃逸之犯意，未留下任
    何聯絡資料，亦未對甲○○、黃姓男童施以必要之救護措施
    ，即駕車逃離現場，嗣為警循線查獲，始查悉上情。甲○○
    因車禍受有上開傷害，經治療後，仍有頭痛及背痛，行走緩
    慢，有複視，對於健康有重大影響且難以治療，屬於健康上
    難治之重傷害。
二、案經甲○○之夫、黃姓男童之父乙○○訴由臺北縣政府警察
    局板橋分局移請臺灣板橋地方法院檢察署檢察官偵查起訴。
    理  由
壹、證據能力：被告對後引證據，均不爭執，且觀其製作取得之
    情形，並無違法或不當之情況，依形事訴訟法第一百五十九
    條之五規定，均有證據能力，合先敘明。
貳、認定犯罪事實所憑證據及理由：
一、上揭犯罪事實，迭據被告丙○○於警詢、檢察官訊問、原審
    審理中及本院審理中坦承不諱，復有道路交通事故現場草圖
    、道路交通事故現場圖、道路交通事故調查報告表(一)、(二)、
    臺北縣政府警察局板橋分局偵查隊對邱振長之調查訪問表、
    臺北縣政府警察局舉發違反道路交通管理事件通知單各 1份
    ，事故現場與車損照片共12幀等件在卷可稽，足認被告之自
    白核與事實相符，堪予採信。
二、按車輛行駛時，駕駛人應注意車前狀況，並隨時採取必要之
    安全措施，道路交通安全規則第94條第 3項定有明文；被告
    駕駛車輛行經本件事故發生地點，依上開規定本負有注意車
    前狀況之義務。且案發當時天候晴，夜間有照明，柏油路面
    乾燥、無缺陷、亦無障礙物，視距良好，有前揭道路交通事
    故調查報告表(一)足佐，是被告當時亦無不能注意之情事，
    其竟疏未注意車前狀況及採取必要之安全措施，致自後撞擊
    被害人甲○○所騎乘搭載被害人黃姓男童之三輪腳踏車，其
    對本件車禍之發生自有嚴重之過失。而被害人黃姓男童因本
    件交通事故，受有左腳踝擦傷、頭部外傷併頭皮下血腫之傷
    害；被害人甲○○則因之受有頸椎第6、7節間骨折性半脫位
    合併頸神經根及脊髓病變、第9節胸椎爆裂性骨折、左側第4
    肋骨及右側腸骨骨折、腹部挫傷、多處外傷腦內出血合併額
    部多處撕裂傷（共13公分）等傷害之事實，亦有亞東紀念醫
    院98年2月11日、98年2月12日出具之診斷證明書各 1份附卷
    足參。又被害人甲○○經治療後，仍有頭痛及背痛，行走緩
    慢，有複視，屬於重大傷病且難以治療等情，有財團法人亞
    東紀念醫院98年5月5日亞歷字第0986410286號函（見一審卷
    第24頁）及全民健康保險重大傷病核定審查通知書 1份在卷
    為據，足認被害人甲○○因本件車禍所受傷害對於健康有重
    大影響且難以治療，已達重傷之程度，應無疑義。又被告之
    上述過失行為與甲○○之重傷害、黃姓男童之傷害結果間，
    顯具有相當因果關係。
三、又被告於警詢及檢察官訊問時均自承其於肇事後，有先將車
    輛停在路邊，下車去察看，看到 2位被害人，一個女子和一
    小孩，伊見女子（即甲○○）趴在路中約10分鐘都沒有動，
    只有4肢在抽搐，小朋友坐在路中間哭，伊判斷該女子被撞
    傷勢很嚴重，但伊並沒有去救護傷患，就讓被害人2人留在
    原地，也沒有把他們移到路邊，亦未報警通知警方處理，或
    留下其聯絡方式或個人資料給被害人或現場之人，就離開現
    場等語（見偵查卷第6、7、39頁），核與證人即位於車禍現
    場附近板橋市○○路○段103號機車行老闆邱振長證述：於
    上開時、地肇事致被害人受傷後，雖有下車察看，惟並未報
    警處理，亦未對傷者施以必要救護，也沒有委託該機車行內
    的人報案或代叫救護車，逕自駕駛自小客車離開等情相符，
    被告於發生碰撞後既有下車察看被害人2人，且知悉被害人2
    人均受有傷害，猶駕車離去，棄已受傷倒地之被害人2 人於
    不顧，其主觀上有肇事逃逸之故意甚明。是被告駕駛動力交
    通工具肇事致人傷害而逃逸之犯行，亦堪認定。
四、被告雖辯稱：案發當時，有請車禍現場附近路邊機車行之老
    板娘叫救護車，並確認已叫救護車後才離去云云，惟其並未
    舉出該證人年籍資料以供法院查證，且據警方對位於板橋市
    ○○路○段 103號機車行老闆邱振長為調查訪問結果可知，
    車禍當時，被告雖有下車察看，但是看完就駕車離開，被告
    並未委託機車行老闆或店裡的人報案或代叫救護車等情，亦
    有臺北縣政府警察局板橋分局98年4月2日北縣警板刑字第09
    80011593號函及附件即對板橋市○○路○段 103號機車行老
    闆邱振長之調查訪問表 1份在卷可稽（見偵查卷第44、46頁
    ），是被告上開辯稱有請車禍現場附近機車行之老板娘叫救
    護車，並確認已叫救護車後才離去云云，顯與上述證人邱振
    長之證詞不相符合，故被告該部分辯詞尚無從遽為有利之認
    定。
五、綜上各情所述，足認本件事證明確，被告上述犯行均洵堪認
    定，應依法論科。
參、論罪：
    按刑法上所謂業務，係指個人基於其社會地位繼續反覆所執
    行之事務，包括主要業務及其附隨之準備工作與輔助事務在
    內。查被告丙○○係某民營垃圾車之駕駛，平日係以駕駛自
    用大貨車清運垃圾或擔任垃圾車助手為業，已據被告於本院
    準備程序及審理中供明在卷，係以駕駛為其業務之人，而本
    件係被告於駕駛上述自小客車，因上述過失行為同時致被害
    人甲○○、黃姓男童 2人受有上述重傷害、傷害之行為，乃
    基於其駕駛業務之行為所發生，自應以業務過失論處。核被
    告所為，係犯刑法第二百八十四條第二項後段之業務過失傷
    害人致重傷害罪（被害人甲○○部分）、同條第二項前段之
    業務過失傷害罪（起訴書事實已論及，惟漏引該法條；被害
    人黃姓男童部分）。起訴書認前者，被告係犯同法條第一項
    後段之普通過失致重傷害罪嫌，容有未洽，惟因基本犯罪事
    實相同，故該部分起訴法條應予變更。又被告於肇事後下車
    察看，已明知其駕駛動力交通工具肇事，致甲○○及黃姓男
    童受傷，竟未留下任何聯絡資料，亦未對甲○○、黃姓男童
    施以必要之救護措施，即駕車逃離現場，係另犯同法第一百
    八十五條之四之肇事致人傷害而逃逸罪。其以一過失行為同
    時致黃姓男童及甲○○2人受傷，而觸犯上開二罪名，為想
    像競合犯，應從一重之業務過失傷害人致重傷罪處斷。其所
    犯業務過失傷害人致重傷罪及肇事逃逸罪二罪間，犯意各別
    ，行為互殊，罪名有異，應予分論併罰。再被告有如事實欄
    所示之犯罪科刑及執行情形，有本院被告丙○○前案紀錄表
    在卷可佐，其於有期徒刑執行完畢後5年內，故意再犯本件
    有期徒刑以上之肇事逃逸罪，為累犯，就肇事逃逸罪部分應
    依刑法第47條第1項之規定加重其刑。
肆、原審對被告予以論罪科刑，固非無見，惟查：本件被告自承
    係民營垃圾車之駕駛，係以駕駛為其業務之人，本件應論以
    業務過失傷害人致重傷罪與業務過失傷害罪，已如前述，原
    審僅認被告成立同條第一項前段、後段之普通過失傷害罪、
    過失傷害人致重傷罪，尚有未洽。又檢察官依告訴人請求上
    訴意旨略以：被告對被害人甲○○所受之重傷害不聞不問，
    有工作收入及付款能力，卻故意推託，並將資產陸續移轉，
    不履行對被害人之賠償，未如期支付被害人之醫療及看護費
    用，犯後態度惡劣等語，並指摘原判決量刑過輕，為有理由
    ，應由本院將原判決撤銷。爰審酌被告有上述前科紀錄，有
    本院被告丙○○前案紀錄表在卷可佐，其於案發時為從事駕
    駛業務之人，負有較高之注意義務，竟應注意能注意而疏未
    注意車前狀況，自後撞擊右前方由甲○○所騎乘並搭載其子
    黃姓男童之腳踏車，致被害人甲○○受有上述重傷害、黃姓
    男童亦受有上述傷害，被害人有 2人，被告過失情節顯屬重
    大，且對被害人甲○○造成之損害非常嚴重，於明知肇事後
    ，竟忽視他人生命，未協助救護被害傷者 2人、旋即逃逸，
    罔顧他人生命、身體、健康，惡性甚鉅，犯後雖坦承犯行，
    惟車禍迄今僅賠償被害人新臺幣16萬元，尚未與告訴人達成
    民事和解，亦未見其有和解之誠意表見之犯後態度等一切情
    狀，分別量處如主文第 2項所示之刑，並依法定其應執行之
    刑如主文第2項所示之刑，以資儆懲。
據上論斷，應依刑事訴訟法第369條第1項前段、第364條、第299
條第1項前段、第 300條，刑法第284條第2項前段、後段、第185
條之4、第55條、第47條第1項、第51條第5款，判決如主文。
本案經檢察官劉文水到庭執行職務。
中    華    民    國    98    年    10    月    29    日
                  刑事第七庭  審判長法  官  陳晴教
                                    法  官  楊智勝
                                    法  官  游紅桃
以上正本證明與原本無異。
業務過失傷害致重傷罪部分不得上訴。
肇事遺棄罪部分得上訴，如不服判決，應於收受送達後10日內向
本院提出上訴書狀，其未敘述上訴之理由者並得於提起上訴後10
日內向本院補提理由書（均須按他造當事人之人數附繕本）「切
勿逕送上級法院」。
                                    書記官   戴伯勳
中    華    民    國    98    年    10    月    29    日
附錄：本案論罪科刑法條全文
中華民國刑法第185條之4（肇事遺棄罪）
駕駛動力交通工具肇事，致人死傷而逃逸者，處 6 月以上 5 年
以下有期徒刑。
中華民國刑法第284條（過失傷害罪）
因過失傷害人者，處 6 月以下有期徒刑、拘役或 5 百元以下罰
金，致重傷者，處 1 年以下有期徒刑、拘役或 5 百元以下罰金
。
從事業務之人，因業務上之過失傷害人者，處 1年以下有期徒刑
、拘役或1千元以下罰金，致重傷者，處3年以下有期徒刑、拘役
或2千元以下罰金。


司法院資訊處製作；財團法人民間司法改革基金會備份。
